【裁判字號】    98,交上易,32
【裁判日期】    980408
【裁判案由】    過失傷害
【裁判全文】
臺灣高等法院刑事判決                98年度交上易字第32號
上  訴  人
即  被  告  乙○○
上列上訴人，因過失傷害案件，不服臺灣臺北地方法院97年度交
易字第660 號，中華民國97年12月31日第一審判決（起訴案號：
臺灣臺北地方法院檢察署97年度偵字第21868 號），提起上訴，
本院判決如下：
    主  文
上訴駁回。
乙○○緩刑參年。
    事  實
一、乙○○於民國（下同）97年4 月10日上午10時30分許，駕駛
    車號9G-8029號自小客車（下稱系爭汽車）沿臺北市○○路○
    段244巷內側車道由南往北方向行駛，行經該路2 段244巷與
    興隆路口（下稱系爭交岔路口）欲左轉時，明知汽車行駛時
    ，駕駛人應注意車前狀況，並隨時採取必要安全措施，汽車
    行駛至交岔路口，遇有「停」標誌時，應於停止線前停車察
    看有無左右來車後再行進，轉彎車應禮讓直行車先行，依當
    時天候陰、有日間自然光線，路面鋪裝柏油，乾燥無缺陷、
    無障礙物，視距良好，並無不能注意情形，竟疏未注意車前
    狀況及路口前之停車再開標誌，即貿然由該巷口左轉興隆路
    2段往西方向行駛，適有甲○○騎乘車號LPD-612號普通重型
    機車沿臺北市○○路○ 段外側車道由東往西方向行駛至系爭
    交岔路口時，因車道上有洪正和所駕駛車號為DC-9332 號自
    小客車同向違規暫停於路口右側（洪正和所涉過失傷害部分
    ，未據告訴），致甲○○閃避不及，所騎上開機車左側車身
    因而遭系爭汽車右前葉子板撞擊而人車倒地，致使甲○○受
    有左側頂葉—顳葉交界處顱內出血、左側骨盆坐骨骨折、左
    側第四及第五肋骨骨折、左膝擦傷等傷害。乙○○於肇事後
    ，在未有偵查犯罪職務之機關或公務員發覺其為犯罪人前，
    隨即報警處理，並於警員到場處理時，主動供承肇事犯罪，
    自首並接受裁判。
二、案經甲○○訴由臺北市政府警察局文山第二分局報告臺灣臺
    北地方法院檢察署檢察官偵查起訴。
    理  由
甲、證據能力之說明：
一、按被告以外之人於審判外之言詞或書面陳述，除法律有規定
    者外，不得作為證據，刑事訴訟法第159條第1項定有明文。
    又按，被告以外之人於審判外之陳述，雖不符前四條之規定
    ，而經當事人於審判程序同意作為證據，法院審酌該言詞陳
    述或書面陳述作成時情況，認為適當者，亦得為證據；當事
    人、代理人或辯護人於法院調查證據時，知有第159條第1項
    不得為證據情形，而未於言詞辯論終結前聲明異議者，視為
    有前項之同意，同法第159條之5，亦有明文。
二、本案據以認定被告前揭犯罪事實之證據，有部分屬傳聞證據
    ，惟因被告及公訴人於法院言詞辯論終結前，均未對於證據
    能力聲明異議，依刑事訴訟法第159條之5第1項、第2項規定
    ，視為同意上開證據具備證據能力，法院審酌該傳聞證據作
    成之情況，亦無違法或不當情事，因而認為適當，故該等傳
    聞證據均具證據能力，而得作為證據。
乙、實體方面：
一、前揭因車禍致被害人甲○○受傷之犯罪事實，業據上訴人即
    被告（下稱被告）乙○○，先後於警詢、偵查、原審及本院
    審理時坦承不諱，核與告訴人甲○○於警詢及原審中所述車
    禍發生情形相符，並有臺北市政府警察局文山第二分局交通
    分隊道路交通事故當事人登記聯單、交通事故談話紀錄表、
    道路交通事故現場圖、道路交通事故調查報告表(一)、(二)、A3
    類道路交通事故調查報告表、補充資料表、臺北市立萬芳醫
    院乙種診斷證明書各一份，現場照片10張在卷可證，被告前
    揭自白，核與事實相符，自堪採信。且查：
(一)汽車行駛時，駕駛人應注意車前狀況，並隨時採取必要安全
    措施；汽車行駛至交岔路口，轉彎車應讓直行車先行；交岔
    路口因特殊需要另設有標誌、標線者，並應依其指示行車，
    道路交通安全規則第94條第3項、第102條第1項第7款、第11
    款，分別定有明文。又「停」標字，用以告示車輛駕駛人必
    須停車觀察，認為安全時，方得再開，道路交通標誌標線號
    誌設置規則第58條第1項、第177條亦已明訂。
(二)被告係合法取得汽車駕駛執照之駕駛人，自應知悉並有遵守
    前揭規定之義務，以當時天候陰、日間自然光線照明、地面
    鋪設柏油、乾燥無缺陷、無障礙物，且視距良好，並無不能
    注意之情事，被告於系爭交岔路口左轉進入臺北市○○路○
    段時，被告竟疏未注意該路段之「停車再開」之標誌，亦未
    禮讓右方直行車道駛來之告訴人車輛，仍逕行左轉，以致告
    訴人閃避不及，機車左側因而遭被告系爭汽車右前側葉子板
    撞及而人車倒地，告訴人並因此受有左側頂葉—顳葉分界處
    顱內出血、左側骨盆坐骨骨折、左側第四及第五肋骨骨折、
    左膝擦傷等傷害，則被告就本件車禍發生，即有過失，應堪
    認定。被告駕車過失與告訴人所受前揭傷害間，有相當因果
    關係，亦堪認定，被告應負過失傷害之責甚明，被告指稱告
    訴人沒有駕照云云，與上開過失情節之發生，尚無直接關連
    ，被告另請求送鑑定，惟依本件過失情節至明，核亦無必要
    。從而，本件事證明確，被告上開過失傷害犯行，洵堪認定
    ，自應依法論科。
二、核被告所為，係犯刑法第284條第1項前段之過失傷害罪。又
    被告於肇事後，在未有偵查犯罪職務之機關或公務員發覺其
    為犯罪人前，即自行以電話報案，並於警員到達現場時主動
    供承肇事犯罪，自首並接受裁判一節，業據被告供述明確，
    並有卷附臺北市○○○○○道路交通事故肇事人自首情形紀
    錄表可按，應依刑法第62條規定減輕其刑。原審經審理結果
    ，認被告罪證明確，因而適用刑法第284條第1項前段、第62
    條前段、第41條第1 項前段，刑法施行法第1條之1等規定，
    並審酌被告未曾受有期徒刑以上刑宣告，有卷附臺灣高等法
    院被告前案紀錄表一紙可參，素行尚可，因貪圖一時之便，
    未遵守交通規則禮讓直行車而逕行左轉以致肇事，致告訴人
    受有左側頂葉—顳葉分界處顱內出血、左側骨盆坐骨骨折、
    左側第四及第五肋骨骨折、左膝擦傷等傷害，至今受後遺症
    所苦，被告僅賠償告訴人部分醫療及看護費用，未完全賠償
    告訴人之損失，惡性非輕，惟自始均坦承犯行，態度良好等
    一切情狀，量處被告有期徒刑四月，並諭知易科罰金之折算
    標準。經核其認事用法尚無違誤，量刑亦屬允當，被告提起
    上訴，請求輕判，核為無理由，自應予駁回。末查，被告於
    本院審理時，已與被害人家屬達成和解，含強制險一共給付
    35萬元之賠償，此有被告所提調解書可稽（本院卷28頁），
    受此罪刑宣告，應知警惕，無虞再犯，爰認上開刑之宣告以
    暫不執行為當，一併諭知緩刑三年，用啟自新。
據上論斷，應依刑事訴訟法第368條，刑法第74條第1項第1 款，
判決如主文。
本案經檢察官周誠南到庭執行職務。
中    華    民    國    98    年    4     月    8     日
                  刑事第三庭審判長法  官  陳博志
                                  法  官  許文章
                                  法  官  蔡聰明
以上正本證明與原本無異。
不得上訴。
                                  書記官  陳建邦
中    華    民    國    98    年    4     月    8     日
刑法第284條：
因過失傷害人者，處6月以下有期徒刑、拘役或5百元以下罰金，
致重傷者，處1年以下有期徒刑、拘役或5百元以下罰金。
從事業務之人，因業務上之過失傷害人者，處1 年以下有期徒刑
、拘役或1千元以下罰金，致重傷者，處3年以下有期徒刑、拘役
或2千元以下罰金。


司法院資訊處製作；財團法人民間司法改革基金會備份。
